【裁判字號】    97,交抗,825
【裁判日期】    970731
【裁判案由】    聲明異議
【裁判全文】
臺灣高等法院臺中分院交通事件裁定
抗  告  人  交通部公路總局臺中區監理所彰化監理站
代  表  人  甲○○
受處分人    乙○○
上列抗告人因聲明異議案件 ，不服臺灣彰化地方法院中華民國
97年7月1日所為裁定（97年度交聲字第707號）提起抗告，本院
裁定如下：
    主  文
抗告駁回。
    理  由
一、本件經本院審理結果，認為原審法院所為裁定，並無不合，
    應予維持，並引用原審裁定之理由（如附件）。
二、抗告意旨略以：
  (一)按考領各類駕駛資格及駕照得適用駕駛之車種等規定，道路
    交通安全規則第60、61及62條分別定有明文，現行採機車駕
    駛執照、汽車駕駛執照各一照管理原則，不僅不會造成民眾
    之不便，歷年來無阻礙，車主及駕駛人之權利亦相對受保障
    ，酒駕違規行為吊扣駕照（汽、機車各採一照管理制度）之
    目的並非僅為處罰違反道路交通管理事件之行為人而已，尚
    有以暫時禁止行為人於道路上駕駛，以免其短期內再犯之用
    意，實不得因違規駕駛領有最高級（汽車）駕照資格即有多
    次駕駛汽車之機會。
  (二)吊扣汽車駕駛執照之裁處，係以違規時駕駛資格之照類（憑
    證）作為處罰立基，且道路交通管理處罰條例第35條亦有規
    定吊扣其駕駛執照之裁處依據而非同條例第68條規定，且前
    開法條即第68條，修正刪除吊扣部分，係因僅為符合汽、機
    車各採一照管理制度，避免造成處罰機關執行實務上窒礙難
    行。
  (三)綜合上述，本件異議人違規時所駕駛自用小客車之資格憑證
    ，係基於其所持之職業大客車駕駛執照，並非無照駕駛，嗣
    抗告人依據道路交通管理處罰條例第35條第l項第l款規定裁
    處罰鍰 1萬9500元、吊扣駕駛執照12個月及施以道安講習，
    僅依汽、機車駕駛執照分別管理原則作為裁處，應無不當云
    云。
三、按汽車駕駛人飲用酒類或其他類似物後其吐氣所含酒精濃度
    超過每公升０點二五毫克或血液中酒精濃度超過百分之０點
    ０五以上者，不得駕駛；又汽車駕駛人，駕駛汽車經測試檢
    定，酒精濃度超過規定標準者，處一萬五千元以上六萬元以
    下罰鍰，並當場移置保管該汽車及吊扣其駕駛執照一年；道
    路交通安全規則第一百十四條第二款、道路交通管理處罰條
    例第三十五條第一項第一款固分別定有明文。惟按道路交通
    管理處罰條例第六十八條業於九十四年十二月十四日修正，
    並自九十五年三月一日施行，修正前之道路交通管理處罰條
    例第六十八條規定：「汽車駕駛人，因違反本條例及道路交
    通安全規則之規定，受【吊扣或】吊銷駕駛執照處分時，【
    吊扣或】吊銷其持有各級車類之駕駛執照。」而修正後之道
    路交通管理處罰條例第六十八條規定：「汽車駕駛人，因違
    反本條例及道路交通安全規則之規定，受吊銷駕駛執照處分
    時，吊銷其持有各級車類之駕駛執照。」查該條文修正前，
    其原提案修正條文為：「汽、機車駕駛人，因違反本條例及
    道路交通安全規則之規定，受【吊扣或吊銷】駕駛執照處分
    時，【吊扣或吊銷】其違法或違規當時所駕駛車輛之駕駛執
    照。」立法理由略以：「原條文將違法或違規駕駛人所持有
    各級車類之駕駛執照一併吊扣或吊銷，失之過酷，影響人民
    工作及生活甚鉅，爰修正之」等語，是以其立法意旨在於違
    規行為對道路交通秩序之維持及道路交通安全已生較大之影
    響，故規定吊扣或吊銷其持有各級車類之駕駛執照，以限制
    其繼續駕車行駛道路之權利，其係屬駕駛行為之限制，並不
    因所持駕駛執照種類不同而有所差異。而最後通過之修正條
    文，係將道路交通管理處罰條例第六十八條原有條文中之【
    吊扣或】三字刪除等情，此有立法院交通委員會九十四年十
    月五日臺立交字第０九四二四００一五三號函附道路交通管
    理處罰條例第六十八條審查報告可參（立法院公報第九十四
    卷第七十期第一三五至一三八頁）。則參照上開立法理由及
    立法經過，依修正後之條文，按上開規定受【吊銷駕照】處
    分者，仍維持吊銷其持有各級車類之駕駛執照，至於，受【
    吊扣駕照】處分者，則僅【吊扣】其違法或違規當時所駕駛
    車輛之駕駛執照，不再吊扣其持有各級車類之駕駛執照，此
    觀之立法理由及立法經過至明，
四、經查：本件受處分人違規行為係發生於97年5月16日 ，其應
    適用修正後之道路交通管理處罰條例第68條規定。又受處分
    人違規時，係駕駛自小客車，此有彰化縣警察局彰警交字第
     I00000000號舉發違反道路交通管理事件通知單附於原審卷
    可憑，依前揭規定，抗告人應僅限制受處分人駕駛自小客車
    之權利，即吊扣其小型車駕駛執照，始符依法行政原則，原
    審已論述詳實。抗告人以道路交通安全規則第60、61及62條
    等相關規定，認駕駛人酒駕違規行為吊扣駕駛執照之目的，
    並非僅為處罰違反道路交通管理事件之行為人，尚有暫以禁
    止行為人於道路上駕駛，以免其短期內再犯云云，已不當擴
    張解釋限制人民權利之法律，與依法行政原則有違，是本件
    應僅吊扣小型車之駕駛執照，以避免過度影響人民之工作及
    生活，始符合修法本旨。原裁定核無違誤，抗告人之抗告並
    無理由，應予駁回。
五、據上論結，應依道路交通案件處理辦法第26條，刑事訴訟法
    第412條，裁定如主文。
中    華    民    國    97    年    7     月    31    日
            交通法庭      審判長法  官  李  璋  鵬
                                法  官  胡  森  田
                                法  官  胡  忠  文
上列正本證明與原本無異。
不得抗告。
                                書記官  陳  文  琴
中    華    民    國    97    年    7     月    31    日


司法院資訊處製作；財團法人民間司法改革基金會備份。
